【裁判字號】    89,台上,4805
【裁判日期】    890810
【裁判案由】    違反水土保持法
【裁判全文】
最高法院刑事判決                              八十九年度台上字第四八○五號
    上  訴  人 甲○○
右上訴人因違反水土保持法案件，不服台灣高等法院中華民國八十九年五月十八日第
二審判決（八十九年度上訴字第一○○五號，起訴案號：台灣基隆地方法院檢察署八
十八年度偵字第三一九八號），提起上訴，本院判決如左：
    主  文
上訴駁回。
    理  由
按刑事訴訟法第三百七十七條規定，上訴於第三審法院，非以判決違背法令為理由，
不得為之。是提起第三審上訴，應以原判決違背法令為理由，係屬法定要件。如果上
訴理由狀並未依據卷內訴訟資料，具體指摘原判決不適用何種法則或如何適用不當，
或所指摘原判決違法情事，顯與法律規定得為第三審上訴理由之違法情形，不相適合
時，均應認其上訴為違背法律上之程式，予以駁回。本件原判決綜合調查證據之結果
，認上訴人甲○○共同犯有水土保持法第三十二條第一項在公有及私人山坡地內未經
同意擅自占用，致生水土流失罪（為累犯）之事實，因而撤銷第一審之科刑判決，改
判仍論上訴人以上開罪名，量處有期徒刑柒月，如原判決附圖編號Ａ部分之水泥石階
、附圖編號Ｃ、Ｄ、Ｅ、Ｆ部分之新建廟宇、附圖編號Ｊ、Ｋ、Ｌ、Ｍ、Ｎ、Ｏ部分
開發林業道路山坡地之路面挖土部分等工作物均沒收，已詳認定犯罪事實之依據及
憑以認定之理由，並對上訴人否認犯罪之辯詞，如何不足採信，均已依據卷內資料予
以指駁及說明，從形式上觀察，原判決並無違背法令情形。按證據之取捨，事實之認
定，為事實審法院之職權，苟未違背論理法則或經驗法則，即不能任意指為違法。原
判決依憑上訴人於警訊、偵查及一審訊問時之供述，共同被告王安雄、謝銘傳、鄭樹
欉、王天來及陳德知於警訊時之供證（見原判決理由一（一）、（二）），基隆市警
察局第三分局報告書附照片貳拾捌張、基隆市安樂地政事務所函附土地複丈成果圖、
現場勘驗筆錄份與現場照片拾貳張、國立台灣海洋大學勘驗報告書壹份（見原判決
理由一（一））與其他調查證據之結果，認定上訴人確有本件在公有及私人山坡地內
未經同意擅自占用，致生水土流失犯行，摒棄不採上訴人所為有利之辯詞，經核其證
據之取捨及證明力之判斷於法均無不合，上訴人仍執其在原審之辯詞，謂整修福德宮
及決定改建事宜者均係鄭樹欉一人所為，上訴人僅係熱心協助，並無率先召開商議、
統籌規劃之行為，且民國八十八年十月八日鄭樹欉與謝銘傳議價簽約時，上訴人僅在
場作證，共同簽名於契約上，惟契約上並無記載上訴人任何作為之義務，上訴人並非
契約當事人，而係由鄭樹欉提議，並聽從鄭樹欉之指示，就地近之便，將鄭樹欉之施
工款項轉予其所指定之人，況即使上訴人有參與決定福德宮改建事宜，惟對於利用舊
有林業道路，以鐵牛車運送鋼筋，致該林業道路鬆軟，且無適當規劃路旁排水系統，
因此導致有逕流集中，造成土壤流失之現象發生一節，並未參與任何決定，或使他人
為之等語，係就原判決已詳為論斷與說明之事項，再為事實上之爭執，自非適法之第
三審上訴理由。此外，上訴人徒憑己意，對原審職權之適法行使及原判決理由已詳為
論斷之事項，任意爭辯，顯與法定上訴第三審之形式要件不符，其上訴違背法律上之
程式，應予駁回。
據上論結，應依刑事訴訟法第三百九十五條前段，判決如主文。
中      華      民      國    八十九    年      八      月      十      日
                              最高法院刑事第七庭
                                  審判長法官  謝  家  鶴
                                        法官  洪  文  章
                                        法官  花  滿  堂
                                        法官  陳  世  淙
                                        法官  洪  佳  濱
      右正本證明與原本無異
                                              書  記  官
中      華      民      國    八十九    年      八      月    二十一    日


司法院資訊處製作；財團法人民間司法改革基金會備份。
